【裁判字號】    96,訴,5031
【裁判日期】    970512
【裁判案由】    毒品危害防制條例
【裁判全文】
臺灣高雄地方法院刑事判決              96年度訴字第5031號
公  訴  人  臺灣高雄地方法院檢察署檢察官
被      告  甲○○
                    （本案
上列被告因毒品危害防制條例案件，經檢察官提起公訴（96年度
毒偵字第9117號），經本院改依簡式審判程序，判決如下：
    主  文
甲○○施用第一級毒品，累犯，處有期徒刑捌月，扣案之海洛因
壹包（驗後淨重零點零肆陸公克）沒收銷燬。
    事  實
一、甲○○前於民國83年因違反肅清煙毒條例案件，經臺灣高等
    法院高雄分院以84年度上訴字第551 號判處有期徒刑3 年2
    月確定，於假釋付保護管束期間，於86年間再犯肅清煙毒條
    例、麻醉藥品管理條例等案件，經本院分別以86年度訴字第
    1315號、86年度訴字第3074號判處有期徒刑3 年2 月、3 年
    5 月確定，上開各罪刑與殘刑接續執行，嗣於90年8 月16
    日縮短刑期假釋出監，復於93年間因施用毒品撤銷假釋，其
    應執行之殘刑並經本院以96年度聲減字第405 號減刑確定後
    ，而於96年7 月16日縮刑期滿執行完畢。又其於93年間因施
    用毒品案件，經依本院送觀察、勒戒後，認有繼續施用毒品
    之傾向，業經本院以93年度毒聲字第1042號裁定送強制戒治
    ，於94年1 月13日期滿執行完畢，並經臺灣高雄地方法院檢
    察署檢察官於同日以94年度戒毒偵字第23號為不起訴處分確
    定。詎其猶不知戒斷毒品，竟於上開強制戒治執行完畢釋放
    後5 年內，基於施用第一級毒品海洛因之犯意，於96年10月
    3 日下午2 時許採尿前溯及24小時內之某時（不含為警查獲
    時起至採尿時止之時間），在不詳處所，以針筒注射之方式
    ，施用海洛因1 次。嗣於同年月3 日下午1 時20分許，行經
    高雄市小港區○○○路406 號前，因形跡可疑為警攔檢盤查
    ，並當場查扣其手上之海洛因1 包（毛重0.2 公克，驗後淨
    重0.046 公克），並經其同意接受採尿送驗後，呈嗎啡陽性
    反應，因而查悉上情。
二、案經高雄市政府警察局小港分局報請臺灣高雄地方法院檢察
    署檢察官偵查起訴。
    理  由
一、本件被告甲○○所犯為死刑、無期徒刑、最輕本刑為3年以
    上有期徒刑以外之罪，其於準備程序進行中，就被訴事實為
    有罪之陳述，經受命法官告知簡式審判程序之旨，並聽取當
    事人之意見後，經被告同意適用簡式審判程序，本院亦認無
    不得或不宜改依簡式審判程序進行之處，爰依刑事訴訟法第
    273條之1第1項、第284條之1規定，由本院合議庭裁定裁定
    本件由受命法官獨任進行簡式審判程序，合先敘明。
二、上揭事實，業據被告於本院審理時坦承不諱（見本院第64頁
    ）。經查：員警查獲被告後，經採集其尿液檢體（編號：J-
    388）送請高雄市立凱旋醫院檢驗結果，呈現嗎啡之陽性反
    應，並將扣案白色粉末1包送驗鑑定，結果判定含海洛因成
    分，有高雄市政府警察局小港分局扣押物品目錄表、毒品案
    嫌疑人尿液代碼與姓名對照表、高雄市立凱旋醫院96年10月
    15日A00000000號濫用藥物尿液檢驗報告、96年10月29日高
    市凱醫驗字第5332號濫用藥物成品檢驗鑑定書各1紙、及查
    獲毒品照片2張附卷可稽（見警卷第12-13、17-18、偵查卷
    第12、16頁）。按海洛因於人體內會水解為嗎啡，再循嗎啡
    代謝方式排出體外，業經行政院衛生署80年以056954號函釋
    明確。又按目前常用之尿液嗎啡篩檢方式，包括酵素免疫分
    析法（EIA）、薄層色層分析法（TLC）及放射免疫分析法（
    RIA）。文獻報告中，確實有藥物交叉反應，可在尿液測試
    中產生偽陽性之安非他命或嗎啡反應。但利用精密的儀器分
    析，將可排除偽陽性之可能，而得到正確的答案。在良好的
    操作條件下，以氣相層析質譜儀作藥物及其代謝產物之定性
    及定量分析檢驗，幾乎不會有偽陽性反應產生，亦即如尿液
    中未含有煙毒之反應者，即不可能產生因藥物所引起之偽陽
    性反應，已屬週知事實（行政院國軍退除役官兵輔導委員會
    榮民總醫院以83年4月7日（83）北總內字第03 059號函、行
    政院衛生署藥物管制藥品管理局92年6月20日管檢字第09200
    04713號函參照）。本件被告之尿液檢體，乃經鑑定機關以
    酵素免疫分析法（EIA）初步檢驗，再利用氣相層析質譜儀
    （GC/MS）為確認檢驗，顯可排除被告因服用藥物導致尿液
    測試呈偽陽性反應之可能。足認被告自白於上開期間施用第
    一級毒品海洛因乙節，確與事實相符，堪認為真。
三、被告甲○○前如事實欄一所述，於93年間因施用毒品案件，
    經本院裁定送強制戒治，於94年1 月13日期滿執行完畢等情
    ，有臺灣高等法院被告前案紀錄表（含入出監資料）可考。
    。足認被告係於強制戒治執行完畢釋放後，5 年內再為本次
    施用毒品犯行，自應依法論科。
四、查海洛因係毒品危害防制條例第2條第2項第1款所定之第一
    級毒品。核被告所為，係犯毒品危害防制條例第10條第1項
    之施用第一級毒品罪。其施用第一級毒品海洛因前持有海洛
    因之低度行為，應為施用之高度行為所吸收，不另論罪。又
    被告前如事實欄一所述，因違反肅清煙毒條例、麻醉藥品管
    理條例等案件，甫於96年7 月16日縮刑期滿執行完畢一情，
    亦有上開被告前案紀錄表在卷可按，其於有期徒刑執行完畢
    後，5 年以內故意再犯本件有期徒刑以上之罪，係為累犯，
    應依法加重其刑。爰審酌被告經強制戒治及刑之執行後，並
    未戒絕毒品，另再施用毒品，顯見其自制力不足，無法擺脫
    毒品，故應藉由刑罰之執行，以收教化之功能，惟念其於犯
    後態度良好，並能坦承犯行，及施用毒品本質上係屬戕害自
    身健康之行為，尚未直接危害他人，反社會性之程度應屬較
    低等一切情狀，量處如主文所示之刑。扣案之海洛因1 包（
    驗後淨重0.046 公克），屬第一級毒品，已如前述，應依毒
    品危害防制條例第18條第1 項前段規定，宣告沒收銷燬之，
    而該海洛因之外包裝袋若需與其內毒品完全析離，需耗費成
    本過鉅，應認其與毒品間已無法析離，而將整體視為海洛因
    ，不問屬於犯人與否，併予沒收銷燬。至因鑑驗耗盡之海洛
    因既已滅失，自無庸再為沒收銷燬之諭知，附此敘明。
據上論斷，應依刑事訴訟法第273 條之1 第1 項、第299 條第1
項前段，毒品危害防制條例第10條第1項、第18條第1項前段，刑
法第11條、第47條第1項，判決如主文。
本案經檢察官郭騰月到庭執行職務。
中    華    民    國    97    年    5     月    12    日
                  刑事第一庭    法  官  張琬如
以上正本證明與原本無異。
如不服本判決應於收受本判決後10日內向本院提出上訴書狀，並
應敘述具體理由，如未敘述上訴理由者，應於上訴期間屆滿後20
日內補提理由書狀於本院（均須按他造當事人之人數附繕本）「
切勿逕送上級法院」。
中    華    民    國    97    年    5     月    12    日
                                書記官  劉甄庭
附錄本判決論罪之法條：
毒品危害防制條例第10條第1項
施用第一級毒品者，處6月以上5年以下有期徒刑。


司法院資訊處製作；財團法人民間司法改革基金會備份。
